臺灣雲林地方法院民事判決　九十年訴字第四二七號
　　原　　　告　　丁○○
　　訴訟代理人　　庚○○
　　　　　　　　　乙○○
　　　　　　　　　壬○○
　　　　　　　　　辛○○
　　　　　　　　　己○○
　　被　　　告　　戊○○
　　訴訟代理人　　子○○
　　複　代理人　　甲○○
　　　　　　　　　丙○○
右當事人間請求損害賠償事件，本院判決如左：
    主    文
被告應連帶給付原告新臺幣壹佰壹拾陸萬陸仟肆佰玖拾玖元，及被告戊○○部分自民
國九十年六月二十二日起；被告癸○○即達鎰鐵材行部分自民國九十年八月二十三日
起，均至清償日止，按週年利率百分之五計算之利息。
原告其餘之訴駁回。
訴訟費用由被告連帶負擔。
本判決第一項，於原告以新臺幣參拾玖萬元為被告供擔保後，得假執行。但被告癸○○即達鎰鐵材行如於假執行程序實施前以新臺幣壹佰壹拾陸萬陸仟肆佰玖拾玖元為原
告預供擔保，得免為假執行。
原告其餘假執行之聲請駁回。
    事    實
甲、原告方面：
壹、聲明：
(一)被告應連帶給付原告新台幣二百七十一萬八千八百三十一元，及起訴狀繕本送達
    被告之翌日起至清償日止按週年利率百分之五計算之利息。
(二)願供擔保聲請宣告假執行。
貳、陳述：
一、被告戊○○係南投縣竹山鎮達鎰鐵材行司機，平日駕駛臨時車牌為二三二三一六
    號大貨車載運貨物，為從事與駕駛有關業務之人。民國八十九年十二月八日十四
    時二十分許，戊○○駕駛上開大貨車，由北往南方向行駛，途經雲林縣斗六市鎮
    ○路、明德北路路口時，應注意車前狀況，隨時採取必要之安全措施，以避免發
    生事故之危險。且依當時情形，天候為晴，有日間自然光線，路面乾燥，無缺陷
    ，無障礙物，視距良好，無不能注意之情形，其於右轉時竟疏於注意右側車輛動
    態，未注意在其右側同向由原告丁○○所騎乘之車號ＵＲＥ－６８０號輕型機車
    欲直行，猶貿然右轉，造成其大貨車擦撞丁○○之機車左側，致丁○○因此受有
    右肩胛骨骨折，右側多處肋骨骨折，右膝韌帶斷裂，右鼠蹊部與右手撕裂傷等傷
    害。
二、按諸道路交通安全規則第九十四條第三項之明文，被告駕車自應注意上述道路交
    通安全規定，且依其狀況，又非不能注意，竟疏不注意以致肇事，致原告受有右
    肩胛骨骨折、肋骨骨折，右大腿及胸部皮膚大範圍缺損、皮膚壞死、右大腿肌肉
    嚴重壓傷壞死併右鼠蹊三十公分裂傷併感染、右膝韌帶斷裂，右膝、右手挫傷、
    鼠蹊部大撕裂傷、低血壓休克、胸部挫傷等傷害，被告顯有過失，且被告之過失
    行為與原告所受傷害間，具有相當因果關係，被告所犯業務過失傷害行為，應堪
    認定。
三、被告戊○○既為癸○○即達鎰鐵材行之受僱人，爰依民事訴訟法第二百五十五條
    第一項第七款之規定追加被告癸○○即達鎰鐵材行。
四、本件被告因業務過失行為致原告受有上開傷害之事實，已如前述，被告戊○○復
    為癸○○即達鎰鐵材行之受僱人，原告爰依侵權行為之法律關係請求被告連帶賠
    償醫藥費、增加生活上需要、減少勞動能力之損失及精神慰藉金，茲分述如后：
(一)醫療費用部分：原告因上開傷害診治計目前暫支出醫療費用新臺幣（下同）三十
    九萬一千四百九十九元（對於將來實際支出之醫療費用則保留該部分之請求）。
(二)增加生活上之需要部分：依診斷證明書所載：「‧‧‧於加護病房照護，宜復健
    及傷口照料至少半年」及「因上述疾病，需積極復健每週二至三次，以恢復日常
    生活功能」等語，是原告於復建期間須支出：
１、復健費用平均每次為三百五十元，每週三次為一千零五十元，總計一年為五萬六
    千七百元（計算方式為1050元×4.5週×12月＝56700元）。
２、原告無法自行照料自己，須由他人看護，以一人平均看護費用二千元計算，總計
    半年為三十六萬元，原告請求十二萬零四百元。
３、本件原告僅就目前有依據的部分，即事件發生一年內支出之復健費用五萬六千七
    百元為請求，其餘如還有其他復健費用或是有後遺症產生，將再另行起訴請求。
(三)精神慰撫金部分：原告因受上開傷害受有精神痛苦請求被告賠償精神慰藉金二百
    萬元，蓋原告已為六十歲高齡之人，因被告業務過失駕車行為，致原告在車禍後
    失血休克生命垂危，住院、手術治療期間長達六十五日（含加護病房十四日），
    且依據診斷證明書所載原告尚須治療復健至少半年以上，原告目前因受有上開多
    處骨折、撕裂傷及右大腿肌肉壞死，致不良於行活動困難，疑已喪失部分功能，
    生理、心理均受有極大痛苦，反觀被告仍抗辯其所負過失責任，且未有誠意與原
    告成立損害賠償和解事宜，為此，請求鈞院審酌原告受傷情形及兩造間經濟、身
    分、地位等一切情狀，判決命被告賠償原告精神慰撫金二百十五萬零二百三十二
    元。
五、原告受傷前是負責照顧其夫，因其夫身體欠佳，原告相當於其夫之看護，原告本
    身是無照騎乘機車。
六、原告否認被告癸○○即達鎰鐵材行提出運送承包合約書之真正，且被告戊○○在
    刑事偵查中對其為被告達鎰鐵材行即癸○○之受僱人之事實不爭執，足見其等確
    有僱傭關係。
參、證據：提出刑事判決書及起訴書、診斷證明書、車輛行車事故鑑定委員會函文、
    醫療費用證明收據、診斷證明書、收費收據、證明書、道路交通事故證明書、戶
    籍謄本、合約書影本為證。
乙、被告方面：
壹、被告癸○○即達鎰鐵材行部分：
一、聲明：
(一)原告之訴駁回。
(二)若受不利判決，願供擔保請准免為假執行之宣告。
二、陳述：
(一)本件原告所為追加被告乙事，不僅未載明符合何款足以追加他訴之事由，更未獲
    原被告即戊○○之同意，是原告所為訴之追加並非適法。
(二)原告請求被告與另一被告戊○○連帶賠償，無非以民法第一百八十八條之規定為
    其請求權基礎，然被告與另一被告戊○○間並未存有僱傭關係，被告間僅於八十
    九年一月一日就運送被告經營之達鎰鐵材事宜簽署承攬與使用借貸之混合契約，
    期限至九十一年十二月三十一日止，是被告與被告戊○○間既無僱傭契約存在，
    則原告之請求，顯於法未合。
(三)再者，因被告戊○○並未於被告處投保勞工保險及全民健康保險，更可證伊非受
    僱於被告，被告戊○○縱對原告有侵權行為存在，揆諸上情，被告亦無庸與伊負
    連帶責任。
三、證據：提出合約書為證。
貳、被告戊○○部分：
一、聲明：
(一)原告之訴駁回。
(二)訴訟費用由原告負擔。
二、陳述：原告請求賠償金額太高。
丙、本院依職權函奇美醫院查原告就診之相關資料、國稅局台南縣分局查被告戊○○
    之稅籍資料及調閱台灣雲林地方法院檢察署八十九年度偵字第五三九三號號卷、
    本院九十年度交易字第八十七號卷宗（前揭卷宗皆送台灣高等法院台南分院審理
    中而未調至）。
    理    由
一、本件被告戊○○未於最後言詞辯論期日到場，核無民事訴訟法第三百八十六條各
    款所列情形，爰依原告之聲請，由其一造辯論而為判決。
二、按訴狀送達後，原告不得將原訴變更或追加他訴。但有下列各款情形之一者，不
    在此限：‧‧‧七不甚礙被告之防禦及訴訟之終結者，民事訴訟法第二百五十五
    條第一項第七款定有明文。次按當事人之變更、追加亦屬訴之變更追加之一種，
    而有予以承認之實益，蓋依八十九年二月民事訴訟法修正之旨趣，乃認一般當事
    人於起訴時，如就訴之要素表明不夠周延或有錯誤，而不能於程序中為訴之變更
    追加，勢必另行起訴，與訴訟經濟之原則有違，因此有放寬訴之變更追加限制之
    必要。是為擴大訴訟制度解決紛爭之功能，並充分保障被告之防禦權下，既無礙
    於被告之程序保障，自應准許。本件原告既於訴訟前階段即以僱傭關係追加癸○○即達鎰鐵材行為被告，本院如不准許，原告勢必另訴主張，而本件本院審理中
    ，既均合法通知被告癸○○即達鎰鐵材行，其亦到庭充分陳述，即其防禦權已受
    充分保障，原告之追加，不甚礙被告之防禦及訴訟之終結，揆諸前開規定及說明
    ，自於法無違。又按在原告明示僅就數量上可分的一個債權中之一部分（甲）起
    訴請求為判決時，僅甲部分之存否成為訴訟標的，就餘額部分（乙）不成為訴訟
    標的，而可另訴請求餘額部分（最高法院六十九年台上字第一三九九號判決參照
    ）。是如在審理程序中請求甲及乙部分，後明示僅請求甲部分，就乙部分則構成
    訴之一部撤回。本件原告訴訟中就復健費用原請求七十一萬四千五百零四元，嗣
    明示僅請求目前已支付之復健費即五萬六千七百元，此即構成訴之一部撤回，被
    告就此既亦為辯論，原告該部分之撤回，自屬合法，合先敘明。
三、本件原告起訴主張：被告戊○○係受僱於南投縣竹山鎮達鎰鐵材行司機，平日駕
    駛臨時車牌為二三二三一六號大貨車載運貨物，為從事與駕駛有關業務之人。八
    十九年十二月八日十四時二十分許，戊○○駕駛上述大貨車，由北往南方向行駛
    ，途經雲林縣斗六市鎮○路、明德北路路口時，應注意車前狀況，隨時採取必要
    之安全措施，以避免發生事故之危險。且依當時情形，天候為晴，有日間自然光
    線，路面乾燥，無缺陷，無障礙物，視距良好，無不能注意之情形，於右轉時竟
    疏於注意右側車輛動態，未注意在其右側同向由原告丁○○所騎乘之車號ＵＲＥ
    －６８０號輕型機車欲直行，猶貿然右轉，造成其大貨車擦撞丁○○之機車左側
    ，致丁○○因此受有右肩胛骨骨折，右側多處肋骨骨折，右膝韌帶斷裂，右鼠蹊
    部與右手撕裂傷等傷害。原告因本件車禍受傷目前所支出之醫療費用為三十九萬
    一千四百九十九元，增加生活上需要之花費計有復健費用五萬六千七百元、看護
    費用十二萬零四百元，另原告因被告業務過失駕車行為，致原告生理、心理均受
    有極大痛苦，爰請求被告賠償精神慰藉金二百十五萬零二百三十二元，為此依侵
    權行為之法律關係，請求被告連帶給付上開金額及法定遲延利息等情，並提出診
    斷證明書、車輛行車事故鑑定委員會函文、醫療費用證明收據、收費收據、道路
    交通事故證明書為證。被告癸○○即達鎰鐵材行則對於本件侵權行為發生之事實
    不爭執，惟主張與另一被告戊○○（即本件車禍之加害人）間，被告癸○○即達
    鎰鐵材行僅係提供車輛借予被告戊○○使用，期間所借車輛種種支出維修，均由
    戊○○自行負責，故渠等間就車輛僅係使用借貸契約，即二被告之間，實係承攬
    與使用借貸之混合契約，尚難僅因被告戊○○駕駛由達鎰鐵材行所提供之車輛，
    即認定渠等間係僱傭關係，即與另一被告戊○○負連帶賠償責任；並主張原告請
    求之二百十五萬零二百三十二元撫慰金顯屬過高，應以十萬元為妥當等語抗辯。
    另一被告戊○○對其因業務過失所致侵權行為事實不爭執，僅以賠償金額過高之
    語，資為抗辯。
四、按汽車行駛時，駕駛人應注意車前狀況及兩車併行之間隔，並隨時採取必要之安
    全措施，道路交通安全規則第九十四條第三項定有明文，被告駕車自應注意上述
    道路交通安全規定，且依其狀況，又非不能注意，竟疏不注意以致肇事，致原告
    受傷，被告顯有過失。又上開事故經檢察官送臺灣省嘉雲區車輛行車事故鑑定委
    員會鑑定結果亦認：「戊○○（即被告）駕駛營大貨車，行經行車管制號誌，右
    轉未注意右側車輛動態，讓右側直行車先行，為肇事原因。」「丁○○無肇事因
    素等語。」足見被告之過失行為與原告所受傷害間，具有相當因果關係，被告之
    過失傷害行為，應堪認定，而被告戊○○被訴業務過失傷害案件經偵、審結果，
    亦同此認定，並判處被告戊○○罪刑在案，此有台灣雲林地方法院檢察署九十年
    度偵字第五三九三號起訴書、本院九十年度交易字第二七四八七號判決在卷可稽
    ，是原告主張被告戊○○應負過失侵權行為損害賠償責任，自屬有理。
五、再按受僱人因執行職務，不法侵害他人之權利者，由僱用人與行為人連帶負損害
    賠償責任，民法第一百八十八條第一項前段定有明文。本件原告主張被告二人間
    有僱用關係一節，雖為被告癸○○即達鎰鐵材行所否認，辯稱：被告癸○○即達
    鎰鐵材行僅係提供車輛借予被告戊○○使用，二被告之間，僅係承攬與使用借貸
    之混合契約，尚難因被告戊○○駕駛由達鎰鐵材行所提供之車輛，即認定渠等間
    係僱傭關係。惟按僱用人依民法第一百八十八條應負賠償責任，係以選任或監督
    受僱人有過失為原因，則解釋受僱人之意義，應以僱用人對其選任或監督有無責
    任，以為決定標準。凡客觀上被他人使用，為之服勞務而受其監督者，均應認為
    受僱人（最高法院五十七年台上字第一六六三號判例參照），即使構成從事勞務
    基礎之法律行為無效，對於本條之適用亦屬無礙。至於報酬之有無、勞務之種類
    、期間之長短、是否授與代理權，均非所問。又此所謂監督，係指對勞務之實施
    方式、時間及地點加以指示或安排之一般的監督而言。本件被告癸○○即達鎰鐵
    材行雖謂其僅借車輛與另一被告戊○○，然就外觀而言，其是否借與使用該車，
    仍具有選擇決定之關係，且借與車輛，並可中止其借用關係，又被告戊○○於契
    約中提供之勞務，以運送被告癸○○即達鎰鐵材行指定貨物、運送時間、運送地
    點之方式，故被告癸○○即達鎰鐵材行無形中對戊○○之使用該車輛，仍有監督
    關係，是兩者之間仍存有服勞務及監督關係，與僱傭無殊。因之對於該借用車輛
    者，對第三人所致之損害，借與車輛者仍應負僱用人之責任，殊無本件被告僅提
    一合約書，謂渠等間為使用借貸關係，並謂渠等間之運送行為係基於承攬法律關
    係，僅具使用借貸與承攬之混同契約關係，主張被告等二人間無僱傭關係存在等
    語可為辯駁。是本件原告主張被告達鎰鐵材行與被告戊○○因僱傭關係，對原告
    負有連帶責任，自屬可採。
六、按因故意或過失，不法侵害他人權利者，應負損害賠償責任；不法侵害他人之身
    體或健康者，對於被害人因此增加生活上需要，應負損害賠償責任，民法第一百
    八十四條第一項、第一百九十三條第一項分別定有明文。本件原告主張因本件車
    禍事故之發生致原告增加生活上之需要方面，關於醫療費用部分，共計支出三十
    九萬一千四百九十九元（均屬自負額，至將來支出之醫療費用，原告保留請求權
    ），及看護費用共支出十二萬零四百元部分，業據原告提出醫療費用收據、看護
    請款收據為證，被告癸○○即達鎰鐵材行亦陳明同意原告該部分之主張，被告戊○○對此則不爭執，自堪信為真實。又復健費用部分，原告主張因受本件車禍傷
    害，行動不便所須支出復健費用，平均每次為三百五十元，，每週三次為一千零
    五十元，總計一年為五萬六千七百元（計算方式為1050元×4.5週×12月＝56700
    元），業據其提出收據為證，（原告表示本件就復健費用部分請求事件發生一年
    內支出之金額五萬六千七百元為請求，其餘如還有其他復健費用或是有後遺症產
    生，將再另行起訴請求），被告癸○○即達鎰鐵材行對此僅表明復健一週次數由
    本院依法審理，其餘表明不再加爭執，本院參酌財團法人奇美醫院開立之診斷證
    明書記載：「原告受有右肩胛骨骨折、肋骨骨折，右大腿及胸部皮膚大範圍缺損
    、皮膚壞死、右大腿肌肉嚴重壓傷壞死併右鼠蹊三十公分裂傷併感染、右膝韌帶
    斷裂，右膝、右手挫傷、鼠蹊部大撕裂傷、低血壓休克、胸部挫傷等傷害」，以
    其中右膝韌帶斷裂、多處骨折裂傷，均需長期復健診療，認復健一週次數以三次
    為宜，惟按原告既請求一年之復健費用，則一年應以五十二週計算（1050元×52
    週＝54600元），據此，原告請求之一年復健費用五萬四千六百元之範圍內自屬
    允當，逾此則自屬無由。按前揭說明，本件原告請求被告連帶賠償其所增加生活
    上需要，總計五十六萬六千四百九十九元，應予准許，逾此之請求，應予駁回。
七、再按不法侵害他人之身體、健康者，被害人雖非財產上之損害，亦得請求賠償相
    當之金額，民法第一百九十五條第一項定有明文。經查：原告雖無照騎乘機車，
    然因被告業務過失行為，致原告在車禍後失血休克生命垂危，住院、多次手術治
    療期間長達六十五日（含加護病房十四日），且依據診斷證明書所載原告尚須治
    療復健至少半年以上，而目前因受有上開多處骨折、撕裂傷及右大腿肌肉壞死，
    致不良於行活動困難，疑已喪失部分功能，生理、心理堪認均受有極大痛苦，而
    被告戊○○以貨車司機為業，現因本件車禍而遭通緝，難認其有悔過之誠意，另
    一被告癸○○即達鎰鐵材行為一營利事業，參其營利事業所得結算申報書、資產
    負債表，認原告請求之慰撫金以六十萬元為當，應予准許，逾此部分之請求，自
    屬無理，應予駁回。
八、綜上所述，原告所受之財產上及非財產上之損害金額，合計為一百一十六萬六千
    四百九十九元。從而，原告本於侵權行為、僱用人連帶責任之法律關係，請求被
    告連帶賠償一百一十六萬六千四百九十九元，及自起訴狀繕本分別送達被告戊○○、癸○○即達鎰鐵材行之翌日起即分別自九十年六月二十二日、九十年八月二
    十三日起，按年息百分之五計算之利息部分，洵屬正當，應予准許。至逾此部分
    之請求，即非有據，應予駁回。又本件原告勝訴部分，原告及被告癸○○即達鎰
    鐵材行分別陳明願供擔保請准宣告假執行或免為假執行，核無不合，爰分別酌定
    相當之擔保金額，予以准許。至原告敗訴部分，其假執行之聲請失所附麗，應予
    駁回。
九、本件事證已臻明確，兩造其餘之攻擊、防禦方法及舉證，於判決結果不生影響，
    爰不一一論列，併此敘明。
據上論結，本件原告之訴一部為有理由，一部為無理由，依民事訴訟法第三百八十五
條第一項前段、第七十九條但書、第八十五條第二項、第三百九十條第二項、第三百
九十二條，判決如主文。
中　　　華　　　民　　　國　　九十一　　年　　　六　　　月　　二十八　　日
                                        臺灣雲林地方法院民事庭
~B法　　　官　陳婉玉
右為正本，係照原本作成。
如對本判決上訴須於判決送達後二十日內向本院提出上訴狀。（須附繕本）
中　　　華　　　民　　　國　　九十一　　年　　　六　　　月　　二十八　　日
~B法院書記官　魏輝碩
